【裁判字號】    99,上易,1491
【裁判日期】    991027
【裁判案由】    贓物
【裁判全文】
臺灣高等法院刑事判決                99年度上易字第1491號
上  訴  人
即  被  告  甲○○
上列上訴人因收受贓物案件，不服臺灣臺北地方法院99年度易字
第864號，中華民國99年5月27日第一審判決（起訴案號：臺灣臺
北地方法院檢察署99年度偵字第2400號），提起上訴，本院判決
如下：
    主  文
原判決撤銷。
甲○○無罪。
    理  由
一、公訴意旨略以：李永禕（竊盜部分業經原審法院另為判決）
    毀損其向甲○○借用之腳踏車，無力修復，乃於98年6月中
    旬某日，在臺北市○○區○○路三段12巷57弄25號樓下騎樓
    間，竊取乙○○所有藍銀色捷安特變速腳踏車一輛後，將該
    輛腳踏車騎至臺北市○○路○段、建國南北路段之高架橋下
    ，交予甲○○。甲○○明知李永禕並無資力購買腳踏車歸還
    ，該輛其所交付之腳踏車顯係來源不明之贓物，竟為填補自
    己之損失，仍基於收受贓物之故意予以收受持有之。嗣於99
    年1月4日15時許，甲○○騎乘上開腳踏車行經臺北市○○區
    ○○街50之6號前時，為乙○○發覺該輛腳踏車係其失竊之
    車輛，而報警循線查悉上情。因認甲○○涉嫌刑法第349條
    第1項之收受贓物罪等語。
二、證據能力之說明：按被告以外之人於審判外之陳述，經當事
    人於審判程序同意作為證據，法院審酌該言詞陳述或書面陳
    述作成時之情況，認為適當者，亦得為證據。當事人或辯護
    人於法院調查證據時，知有第159條第1項不得為證據之情形
    ，而未於言詞辯論終結前聲明異議者，視為有前項之同意。
    刑事訴訟法第159 條之5定有明文。以下所引被告以外之人
    於審判外之言詞及書面陳述等證據，經本院詢問關於證據能
    力，檢察官、被告均表示無意見（見本院卷第26頁反面），
    該等證據復均經提示，其等均未於言詞辯論終結前聲明異議
    ，本院審酌該等證據作成之情況，無違法取得情事，且適於
    為本件認定事實之依據，依刑事訴訟法第159條之5第2項規
    定，應認具有證據能力。
三、按犯罪事實應依證據認定之，無證據不得認定犯罪事實；又
    不能證明被告犯罪者，應諭知無罪之判決。刑事訴訟法第15
    4條第2項、第301條第1項分別定有明文。事實之認定，應憑
    證據，如未能發現相當證據，或證據不足以證明，自不能以
    推測或擬制之方法，以為裁判基礎；又認定不利被告之事實
    ，須依積極證據，苟積極證據不足為不利於被告事實之認定
    時，即應為有利於被告之認定，更不必有何有利之證據（最
    高法院30年上字第816號、40年臺上字第86號判例參照）。
四、公訴意旨認上訴人即被告甲○○涉犯上述收受贓物罪，無非
    係以證人即被害人乙○○、證人李永禕及胡慶忠之證言，被
    告於警、偵訊中之陳述，及偵查卷附被害人乙○○簽具之物
    品發還領據、腳踏車照片2幀等，為其論據。
五、訊據被告雖坦承其出借予李永禕使用之腳踏車，因遭毀壞棄
    置路邊，李永禕乃另行交付系爭藍銀色捷安特變速腳踏車乙
    輛予以抵還等情，惟否認有何收受贓物之犯行，辯稱：李永
    禕僅表示該輛腳踏車是姓名、年籍不詳綽號「峰」之拾荒者
    所贈，並未告知係偷竊取得，且當時該輛腳踏車輪胎漏氣、
    無煞車，其花費新臺幣（下同）280元修理云云。經查：
  (一)系爭腳踏車為乙○○所有，於98年5、6月間停放在臺北市○
    ○區○○路三段12巷57弄25號住處樓下騎樓間，於98年11月
    底，因其住家遭竊，始發現腳踏車亦遭竊，嗣於99年1月4日
    15時許，適逢被告騎乘系爭腳踏車行經臺北市○○區○○街
    50之6號前時，為乙○○發覺該輛腳踏車係其失竊之車輛，
    因而查獲被告等情，有證人乙○○、胡慶忠之證述，併有物
    品發還領據1紙、腳踏車照片2幀附卷可稽（見查卷第17頁至
    第21頁、第42頁至第43頁、第89頁）；系爭腳踏車為證人李
    永禕於不詳時間在上開地點竊得，李永禕所犯竊盜罪，經臺
    灣臺北地方法院99年度易字第864號判處拘役30日，如易科
    罰金，以新臺幣1,000元折算壹日確定在案，有前開判決書
    及李永禕之前案紀錄表各乙份（見原審卷第47頁）在卷可參
    ，系爭腳踏車確屬李永禕竊得之贓物，堪以認定。
  (二)證人李永禕於原審證稱：伊與被告說這腳踏車是綽號「峰」
    之人給伊的，伊沒有向被告說這腳踏車是偷來的，…當被告
    問伊本件腳踏車之來源，伊有說是綽號「峰」之拾荒者給伊
    的，且被告又花了200元去修理等語（見原審卷第29頁背面
    、第30頁），由上開證詞，核與被告供稱：李永禕沒有告知
    本件腳踏車是贓車，其所有之腳踏車被李永禕騎壞，他後來
    找一台腳踏車說是拾荒者贈送來抵償，因腳踏車很破爛，輪
    胎損壞、無煞車，故自行花了200多元將腳踏車送修等語（
    見偵卷第6頁、第14頁、第64頁、第65頁、第71頁、第72頁
    、原審卷第38頁反面至41頁），相互吻合，堪認證人李永禕
    並未告知被告系爭腳踏車為贓物之事實，應可認定。
  (三)按刑法第349條第1項之收受贓物罪，必須行為人在收受財物
    之初，即認識其為贓物者，始克相當。查：系爭腳踏車於被
    告收受當時之外觀車況，被告供陳：腳踏車很破爛，輪胎損
    壞沒氣、無煞車，另花了200多元修理後才騎等語（見偵卷
    第65頁、第71頁、第72頁、原審卷第40頁），與證人李永禕
    於原審證述被告另行付費送修等情相合（見原審卷第30頁）
    。另核證人即被害人乙○○於警詢時證稱：其被偷之腳踏車
    是捷安特廠牌，原向店家購買中古的，且已購買5年之久，
    沒有編號或證明，因腳踏車有點舊，所以沒有報案等語，並
    於偵查時結稱：其腳踏車本來放在住處樓下，遺失前放在那
    邊已半年，其住家在98年11月底遭小偷，那時才注意到腳踏
    車也被偷了等語（見偵卷第18頁），足見系爭腳踏車乙○○
    買入時為5年以上之中古車，復置於戶外未加使用達約半年
    ，可見被告收受當時確實可能外觀破舊、車況不佳，故被告
    關於系爭腳踏車車況之陳述，應屬合理，卷附腳踏車照片乃
    經被告送修後之外觀情形，亦可認定。被告與李永禕為舊識
    ，被告對於李永禕之經濟狀況，於原審陳稱略以：李永禕有
    作資源回收，不是很有錢，工作是臨時工，經濟狀況是1天
    可以吃飯400至500元的情況，李永禕如果去作臨時工1天可
    以賺800到1,000元等語（見原審卷第38頁背面），則李永禕
    之經濟狀況非佳，然衡諸我國社會經濟發展之現況，取得腳
    踏車及致贈平價中古腳踏車並非社會上少見之現象，非一定
    具備某社經地位始能為之，又據乙○○所稱，系爭腳踏車於
    尋獲當時約價值新台幣3、4千元，故非屬價昂之物，則李永
    禕由友人受贈此類中古腳踏車，其可能性尚非全無，是李永
    禕以交付系爭腳踏車，代償其原向被告所借而無從交還之腳
    踏車，被告雖未予深入詳查系爭腳踏車之來源，不排除可能
    僅係其個人收受物品時，未加以細心過濾，其個人有所疏失
    ，但尚難依此即反推其主觀上有明知贓物之情事，而認被告
    當時於主觀上確有故買贓物之確定故意，亦無積極之證據顯
    示被告有何預見該系爭腳踏車為贓車，而仍故意收受之不確
    定故意可言。至於被告對於李永禕交付系爭腳踏車之時間，
    於警詢時稱98年6、7月，於偵訊時稱是李永禕出車禍後2、3
    天之98年5、6月左右等語（見偵查卷第6頁、第14頁、第64
    頁、第7頁），核與證人李永禕於警詢時所稱之98年6月中旬
    等語（見偵查卷第8頁、第16頁），大致相符，且與證人乙
    ○○於警詢時所稱大約在98年6、7月份等語（見偵卷第18頁
    ），互核一致。證人乙○○於偵查中雖證稱：伊最後一次看
    到腳踏車放在住處樓下是在98年11月等語（見偵卷第89頁）
    ，關於系爭腳踏車確切之失竊時間，與其自己之警詢回答或
    與李永禕之證述不合，惟因無明確之報案紀錄，且依乙○○
    之證言，系爭腳踏車置於失竊處原已達半年，則乙○○於98
    年11月是否確實看見系爭腳踏車，恐有疑問，乙○○於發現
    系爭腳踏車當日即接受警詢，離失竊時間近，記憶應較深刻
    ，是乙○○偵查中關於失竊時間之證詞，無從採為對被告不
    利之認定。綜上，被告辯稱其不知系爭腳踏車為贓物，非無
    足採，復無其他積極證據足認被告有收受贓物之直接或間接
    犯意，依前揭說明，自不得以收受贓物罪責相繩。
五、綜上所述，檢察官所指事證，不能使本院形成被告有罪之確
    信。此外，卷內並無其他積極證據，足資證明被告之行為該
    當於收受贓物罪之犯罪構成要件，應諭知被告無罪之判決。
    原審對被告論罪科刑，即有不合。被告上訴意旨，否認犯罪
    ，指摘原判決不當，提起上訴，為有理由。本院爰撤銷原判
    決，改諭知被告無罪之判決。
六、被告經合法傳喚，無正當之理由不到庭，爰不待其陳述，逕
    行判決。
據上論斷，應依刑事訴訟法第369條第1項前段、第371條、第364
條、第301條第1項，判決如主文。
本案經檢察官李金定到庭執行職務。
中    華    民    國    99    年    10    月    27    日
                  刑事第二十一庭審判長法  官  蔡聰明
                                      法  官  許永煌
                                      法  官  趙文
以上正本證明與原本無異。
不得上訴。
                                      書記官  葉金發
中    華    民    國    99    年    10    月    27    日

司法院資訊處製作；財團法人民間司法改革基金會備份。
